臺灣高等法院刑事判決　　　　　　　　　　　　　九十三年度上訴字第二七六八號
　　上　訴　人
　　即　被　告　丙○○
　　選任辯護人　張文寬律師
右上訴人即被告因偽造文書等案件，不服臺灣桃園地方法院九十三年度訴字第五０八
號，中華民國九十三年八月十一日第一審判決（起訴案號：臺灣桃園地方法院檢察署
九十二年度偵字第九二一六號），提起上訴，本院判決如左：
    主  文
原判決撤銷。
丙○○連續行使偽造私文書，足以生損害於公眾及他人，處有期徒刑陸月，如易科罰
金以參佰元折算壹日，未扣案如附表所示之簽帳單顧客收執聯拾柒張沒收。
    事  實
一、丙○○（民國○○○年○月○日生）係丁○○（民國○○○年○月○日生）之表
    姊，緣於民國（下同）八十九年一月間，丁○○之父親黃金榮（即丙○○之二舅
    ）因故死亡，留下桃園縣楊梅鎮○○段二四九地號等十二筆土地應有部分之遺產
    。丁○○因年紀尚輕，涉世未深，無法自理事務，乃透過伯父黃金華及丙○○之
    介紹，委託代書彭淑美代辦上開遺產之繼承登記事宜。彭淑美受託後，於八十九
    年八月九日向桃園縣楊梅地政事務所辦理上開十二筆土地應有部分之繼承登記事
    宜完畢，領得土地所有權狀共十二張之後，丁○○適正忙於處理與甲○○之離婚
    事宜，避居苗栗縣頭份鎮仁愛十七之二號友人住處，無法立即支付彭淑美應得之
    服務報酬及所代繳之費用共新台幣（下同）三萬五千元。彭淑美因知悉丙○○與
    丁○○係親戚，遂於九十年七月十三日前往丙○○住處，在丙○○為丁○○代墊
    上開報酬及費用後，彭淑美乃將上開土地所有權狀及丁○○之國民
    交予丙○○，囑咐丙○○代為轉交予丁○○；然因丁○○無法立即清償丙○○所
    代墊之款項，因此同意僅先取回伊之國民
    開十二張土地所有權狀作為擔保，雙方並言明待日後丁○○攤還丙○○先行代墊
    之款項後，丙○○再行歸還上開土地所有權狀予丁○○。
二、詎丙○○自認其幫助丁○○在前而有恩於丁○○，復不滿丁○○一再拖欠其所代
    墊之上開三萬五千元款項，竟心生歹念，基於為自己不法之所有之詐欺取財及偽
    造文書等概括犯意，而於九十年十一月初某日，藉詞向丁○○佯稱：其可為伊代
    辦信用卡使用，要丁○○提供伊之國民
    向銀行申請信用卡云云。丁○○因信任丙○○為伊之表姊，且當時甫滿十九歲，
    不知人心險惡，未及細思，竟爾答允，並即於九十年十一月六日，向苗栗縣頭份
    鎮戶政事務所申請印鑑證明書三份，連同伊之國民
    。丙○○取得上開資料後，隨即以丁○○名義向安泰商業銀行（下稱安泰銀行）
    申辦信用卡，經安泰銀行不知底蘊，經審核後同意發給信用卡（卡號為0000
    000000000000號），並將所核發之信用卡依照丙○○申請書所書寫
    之指定地點寄送至其位於桃園縣平鎮市○○路一五八巷一號六樓之二，交予丙○○出面收受。丙○○於收受上開信用卡後，為順遂其冒用丁○○之名義刷卡消費
    之目的，除一方面向丁○○佯稱：因伊年齡未達標準，無法申領信用卡云云；另
    一方面則擅自在安泰銀行所核發給丁○○之信用卡背面「持卡人簽名欄」偽簽丁○○之署名，表示信用卡之簽名者於信用卡有效期限內，有權使用該信用卡之辨
    識及證明；之後其即依照原先計劃，自九十年十二月二十八日起至九十一年二月
    十九日止，連續持該張信用卡，於附表所示之時間，前往邢氏汽車有限公司、中
    國石油加油站等如附表所示之特約商店刷卡消費，並在一式二聯之簽帳單上分別
    偽造丁○○之簽名，表示丁○○個人以刷卡方式支付費用之意後，將該簽帳單商
    店收執聯交予各該特約商店，因而行使上開信用卡，而使各該特約商店均陷於錯
    誤未予察覺，任其以上開簽帳方式冒名消費，並交付如附表所示價值之財物及簽
    帳單之顧客收執聯，足生損害於丁○○、安泰銀行及如附表所示之特約商店，前
    後共十七次（詳如附表所載）。
三、丙○○食髓知味，又承前揭偽造文書之概括犯意，利用其因代墊款項予彭淑美，
    因而持有彭淑美所囑咐要轉交予丁○○上開國民
    機會，於九十年十一月初某日，私自持丁○○所有之國民
    桃園縣楊梅鎮○○段第二四九號，應有部分三十分之一之土地所有權狀，與丁○○先前為申辦信用卡所交付之另張印鑑證明，前至彭淑美位於桃園縣中壢市○○
    路○段三四０號之代書事務所，向彭淑美佯稱：丁○○因欠其五十餘萬元，故願
    將上開二四九地號土地之持份（即應有部分）過戶予其，以為清償云云，委請彭
    淑美代辦上開土地過戶手續。不知情之彭淑美不知其中有詐，遂於九十年十一月
    十日，按丙○○指示，在土地登記申請書、土地買賣契約書上分別蓋用丁○○之
    印章，表示丁○○本人將上開土地應有部分出售予丙○○，擬向地政機關申請辦
    理過戶登記，但其因未見丙○○偕同所有權人丁○○一同前來委託渠辦理，為求
    慎重，幾經連絡丁○○均無著後，乃於九十一年元月二十一日持上開資料，向桃
    園縣楊梅地政事務所辦理所有權移轉登記，因使該管公務員於同年月二十二日將
    上開不實之土地登記事項登載於其職務上所載之公文書，並據以核發新土地所有
    權狀予丙○○，足生損害於丁○○及地政機關對地籍管理之正確性。
四、嗣於九十一年八月間，丙○○因積欠安泰銀行卡費三萬四千三百八十八元無力繳
    款（丙○○原消費總額為三萬六千九百七十六元因資力欠佳僅先行繳交二千五百
    八十八元），安泰銀行依照信用卡申請書所載之資料向丁○○催繳無著後，乃於
    九十一年八月間聲請臺灣苗栗地方法院對丁○○核發支付命令，丁○○在收悉支
    付命令後，經追查始發覺上情。
五、案經被害人丁○○訴請臺灣桃園地方法院檢察署檢察官偵查起訴。
    理  由
一、訊據上訴人即被告丙○○固不否認於上開時間、地點，有為告訴人丁○○向安泰
    銀行辦理申請信用卡事宜，於代收取得安泰銀行核發寄送給告訴人之信用卡後，
    有在該信用卡背面「持卡人簽名欄」簽署告訴人之姓名，隨之先後多次以告訴人
    名義刷卡消費共十七筆（詳如附表所載）；其另有委託彭淑美將告訴人所有之桃
    園縣楊梅鎮○○段第二四九號土地（應有部分三十分之一），過戶於其自己名下
    之事實不諱；惟其矢口否認有何詐欺取財、行使偽造文書、使公務員登載不實等
    犯行，並辯稱：其代墊告訴人積欠彭淑美之代書報酬及相關費用共三萬五千元，
    告訴人因無法清償債務，所以就同意其以伊之名義申辦信用卡刷卡消費之方式，
    來抵銷其先行代墊予彭淑美之款項；另告訴人從八十八年到八十九年陸陸續續向
    其借錢，先後共達五十幾萬元，而上揭二四九號土地則是告訴人無法清償該五十
    餘萬元之借款債務，自願同意過戶給其抵債云云。
二、惟查：
（一）被告係告訴人之表姊一節，迭據被告供承在卷，核與告訴人所述相符；被告並
      自承：告訴人之父黃金榮於八十九年一月間死亡，留下桃園縣楊梅鎮○○段二
      四九地號等十二筆土地應有部分之遺產，告訴人乃透過伯父黃金華及被告之介
      紹，委託代書彭淑美辦理上開遺產之繼承登記事宜；嗣彭淑美於八十九年八月
      九日向桃園縣楊梅地政事務所辦理上開遺產之繼承登記完畢，領得土地所有權
      狀共十二張之後，適告訴人忙於處理與甲○○之離婚事宜，避居苗栗縣頭份鎮
      仁愛十七之二號友人住處，未能清償應給付予彭淑美之代書報酬及相關費用共
      三萬五千元，彭淑美因知悉其與告訴人係親戚，遂於九十年七月十三日前往其
      所有權狀及告訴人之國民
      於九十年十一月初某日，告訴人因無法清償其所代墊之上開款項，因此同意僅
      先取回伊之國民
      並言明迨日後伊攤還款項後，其再行歸還上開土地所有權狀；嗣於九十一年十
      一月初，其有向告訴人陳稱：可為伊代辦信用卡使用，由告訴人提供伊之國民
      安泰銀行核發寄送予告訴人之0000000000000000號信用卡後
      ，其有在信用卡背面「持卡人簽名欄」簽署告訴人之姓名，並先後持上開信用
      卡，自九十年十二月二十八日起至九十一年二月十九日止，連續於附表所示之
      時間，前往邢氏汽車有限公司、中國石油加油站等如附表所示之特約商店刷卡
      消費，並在簽帳單上簽寫告訴人之名，前後共十七次，總計積欠安泰銀行三萬
      四千三百八十八元，嗣經安泰銀行向法院聲請對丁○○核發支付命令後，由告
      訴人如數清償上開卡費等情屬實。被告另坦承：於九十年十一月初某日，有委
      請彭淑美將告訴人繼承取得之其中位於桃園縣楊梅鎮○○段第二四九號土地，
      應有部分三十分之一移轉過戶至其名下一節無誤。而上開事實，並經告訴人丁○○（已經原審及本院將伊轉換為證人身分加以訊問在卷）、證人彭淑美及黃
      金華分別於偵查、原審或本院審理中證述在卷（偵查卷第四十二頁反面以下、
      第五十三頁反面以下、原審第五十八頁至第六十三頁、本院第五十八頁至第六
      十二頁），復有臺灣苗栗地方法院九十一年度促字第一一二三三號支付命令暨
      安泰銀行支付命令聲請狀、信用卡聲請書、安泰商業銀行歷史消費帳單明細查
      詢表、清償證明、桃園縣楊梅鎮○○段二四九地號土地登記謄本及土地所有權
      狀、土地登記申請書、土地增值稅繳款書、土地買賣契約書、印鑑證明、安泰
      銀行九十二年十二月二十九日安卡風字第０九二六０四四二號函暨所附消費明
      細資料各一份附卷可稽（偵查卷第九頁至第二十六頁、第五十九頁、原審第二
      十六頁至第四十六頁）。
（二）告訴人在偵查中堅稱：被告說可以為伊申請信用卡，伊應允後，將伊之國民身
      分證、印章及印鑑證明交予被告，並在信用卡申請書上簽名，但申請書上其他
      字跡均為被告所為，惟經一段時間後，伊仍未收到銀行所核發之信用卡，經伊
      向被告詢問，被告答稱：因伊年齡未達申請信用卡之規定，所以銀行不同意核
      發信用卡云云，伊信以為真，孰料被告早已心存不軌擅自截留銀行所核發寄送
      之信用卡，並偽簽伊之姓名於信用卡背面之「持卡人簽名欄」，且先後多次冒
      用伊之名義刷卡消費，實則伊並未同意被告持伊之名義之信用卡刷卡消費；且
      伊從未向被告借錢，何來伊因積欠被告五十幾萬元借款，遂同意將桃園縣楊梅
      鎮○○段第二四九號土地（應有部分三十分之一）移轉過戶予被告抵債之事？
      等語（偵查卷第三十四頁反面、第三十五頁、第四十四頁）。告訴人在原審除
      為相同指述外，並補稱略以：伊是在收到法院的支付命令時，才知道安泰銀行
      已經核發給伊信用卡，伊當時
      來伊離婚，
      月間被告才將土地所有權狀交給伊，當時被告是用信封袋裝著，伊不知道裡面
      只有十一張，且伊並沒有清點，所以伊不知道被告擅自暗留該桃園縣楊梅鎮○○段第二四九號土地之所有權狀，是後來發生問題清點時，才發現少一張所有
      權狀等語（原審第二十一頁、第五十八頁至第六十三頁）。告訴人另於本院訊
      問時即調查時分別指稱：被告做錯事，為何硬要說是對的，我不需他補償我什
      麼，但是希望他以後不要有這種事發生、一審認定都是正確的，我並沒有同意
      被告以我的信用卡消費，也沒有同意把土地過戶給他。（問：向安泰銀行辦信
      用卡，你有同意嗎？）有，但是沒有同意他拿卡去消費，當時他告訴我，我滿
      十八歲可以辦信用卡來用。（問：你先後向被告借多少錢？）我沒有向被告借
      過錢，我與他完全沒有金錢來往，我記得有一次他缺錢用，他要我拿權狀到平
      鎮農會辦理貸款給他用，他說以後會還我錢，但是該次貸款並沒有辦下來。（
      本院卷第二十二頁至第二十三頁）、（問：丙○○說你有陸陸續續向他借錢？
      ）我敢發誓我從來沒有向他借錢。（問：你沒有向他借錢，為何要申請印鑑證
      明給被告？）因為被告幫我去領繼承父親的土地所有權狀，但是我欠代書的錢
      沒付，被告代墊，我告訴他我沒有錢還他，所以先把權狀先放他那裡保管，我
      領印鑑證明給他是因為他告訴我要幫我申請信用卡，我以為申請信用卡需要印
      鑑證明。（問：後來是否有同意被告申請信用卡？）我有同意被告幫我辦信用
      卡，但是後來我有打電話給被告，問他為何信用卡沒有下來，他告訴我因為我
      年齡沒到，不能申請，我不知道當時已經幫我辦好信用卡了。（問：後來被告
      拿你信用卡去刷的事情，你不知道嗎？）我完全不知道。（問：後來被告有把
      部分土地過戶的事你知情嗎？）我完全不知道。（問：為何你一直把相關印鑑
      及土地資料都放在被告那裡？）因為我辦繼承手續欠代書的錢，他先幫我付，
      所以我把資料放在他那裡等語（本院卷第五十八頁至第六十頁）。
（三）１、而觀諸卷附安泰銀行信用卡申請書上所載，申請人
          栗縣頭份鎮山下里七鄰山下七十四號」，居住地址與帳單地址則同為被告
          、原審卷第三十九頁），且經原審向安泰銀行查詢結果，據覆該行向告訴
          人催繳本件信用卡卡費時，雖曾二次寄送提醒函、訴訟狀至上址山下七十
          四號處，惟並未寄往「苗栗縣頭份鎮仁愛十二之七號」（即告訴人實際住
          處）等情，有安泰銀行九十三年六月三十日安卡風字第０九三六０二五三
          號覆函附於原審卷可稽（原審卷第八十二頁至第八十三頁），此與告訴人
          所述：伊並未收到信用卡或信用卡帳單等語相符。
      ２、再者，證人彭淑美於偵審中證稱略以：將告訴人所有之二四九號土地應有
          部分過戶至被告名下，是被告委託渠辦理的，但告訴人沒有一起來，過程
          中渠有試著打電話聯絡告訴人，但一直聯絡不上，所以後來也沒有和告訴
          人確認過這件事等語（偵查卷第四十三頁、原審第六十四頁），此適可佐
          證告訴人所述，伊不知道被告將土地過戶等語屬實。
      ３、參酌被告在原審、本院審理時屢屢指稱：其借錢給告訴人，是幫告訴人的
          忙等語，其對告訴人挾恩自重之意，甚為明顯，則被告越俎代庖，藉為告
          訴人申辦信用卡為由、誘使告訴人陷於錯誤，提供相關證件資料後，代告
          訴人申領得信用卡，並冒稱告訴人之名義刷卡消費，作為其施恩告訴人之
          報償，應不違常情。即此，告訴人之指述，應屬可信。
      ４、被告雖辯稱：告訴人因無法清償其所代墊予代書彭淑美之款項三萬五千元
          ，所以同意由其申請信用卡使用云云；但查被告以上之抗辯，迭據告訴人
          否認在卷，且查時下發行信用卡之銀行均採循環方式徵收利息，並另收取
          高額之違約金、手續費等名目，是以採取以信用卡作為財務週轉工具者，
          實為最不智之理財方式。且查告訴人雖積欠代書彭淑美三萬五千元無法清
          償，甚且雖一度與彭淑美達成每月給付五千元之方式，然遲遲無法履行，
          最後由被告先行墊付等情，雖業據被告、證人彭淑美供述在卷，復有告訴
          人所提出之「代繳規費及服務費明細表」影本（偵查卷第四十七頁）足憑
          。由此得知，告訴人猶無法按月給付五千元予彭淑美（且毋庸計付利息）
          ，衡情伊豈有能力承擔信用卡之高額利息及違約金？又查持信用卡刷卡消
          費，持卡人須於簽帳單上簽名，商店則應負責核對該簽名與信用卡背面「
          持卡人簽名欄」之簽名是否相符後，始准予持卡人刷卡消費；而冒名持卡
          消費，為法律所禁止之行為，且須遭受刑責制裁，此為社會一般通常之認
          知，被告焉有諉為不知之道理，被告或告訴人豈可能以如此「飲鴆止渴」
          之方式來解決債權債務關係。
      ５、而告訴人當時
          當時實際住居於苗栗縣頭份鎮仁愛十二之七號，此業據告訴人供述在卷（
          原審第九十五頁），並有信用卡申請書影本足憑；果如被告確有與告訴人
          達成協議，由被告持用告訴人名義之信用卡消費，再由告訴人繳交消費金
          額以抵債，則信用卡帳單之寄送地址理應為告訴人所實際住居之地點，方
          符常情；然查觀之卷附信用卡申請書上卻指定帳單寄送地址為被告當時並
          未實際住居之地點即桃園縣平鎮市○○路一五八巷一號六樓，被告亦坦承
          該申請書上除告訴人姓名部分係由告訴人所書寫外，其餘部分皆由其負責
          填寫（原審第九十八頁），核與告訴人所述相符（原審第五十八頁、第七
          十一頁）；惟查被告竟於信用卡申請書上指定信用卡帳單之寄送地址為其
          本身之住所所在，而非寄送至告訴人當時之
          山下里七鄰山下七十四號），或寄送至伊當時實際住居之處所（即苗栗縣
          頭份鎮仁愛十二之七號），則因告訴人無法收到安泰銀行所寄送之信用卡
          消費帳單，告訴人又如何能以繳交信用卡消費帳款之方式抵償伊所積欠被
          告之債務？
      ６、又查既告訴人於八十九年八月間，即已辦畢繼承伊父親所遺留下之多達十
          二筆土地之手續，因伊已擁有價值頗豐之不動產，如要清償被告所代墊之
          區區三萬五千元款項，易如反掌，衡情當無同意被告以上開辦理信用卡消
          費方式抵債之必要。且查因被告於九十年七月十三日，因代償款項予代書
          彭淑美，因此握有告訴人繼承而來之十二張土地所有權狀，其對告訴人之
          三萬五千元債權已可獲得充分確保，當無須甘冒承擔偽造文書、詐欺之違
          法風險，冒名刷卡消費來處理告訴人所積欠僅僅三萬五千元債務。再查被
          告所代墊之款項僅有三萬五千元，有如前述，且被告代告訴人所申辦之信
          用卡每月之消費額度為三萬元（原審第一０六頁）；但查銀行所核准之信
          用卡每月消費額度，並非申請人於提出申請時所得預測，而通常信用卡每
          月之消費額度皆遠高於此數目，因被告持有管領信用卡，則其將如何消費
          ，當非告訴人所得控制或防止，茍被告大肆消費至「刷爆」信用卡，告訴
          人豈不因此將承擔巨大損失？又查縱右開信用卡之每月消費額度為三萬元
          ，但坊間一般信用卡持卡人，通常於連續二期不繳納消費卡款，始會遭銀
          行斷卡停止持卡消費，加以信用卡均採取「本月消費、翌月付款」之方式
          ，且銀行對於持卡人均會給予繳款寬限期，因此雖右開信用卡每月之消費
          額度僅有三萬元，但被告可利用該信用卡消費六萬元以上，乃至九萬元，
          實非難事，因此至愚之人亦不會同意被告以上開風險極大之方式解決僅區
          區三萬五千元債務，至為顯然。
      ７、再查，觀之附表所示消費紀錄，得知被告冒告訴人之名義刷卡消費，計有
          十七筆，金額共達三萬六千九百七十六元，然被告僅為告訴人代墊予代書
          彭淑美三萬五千元，此為被告所不爭之事實，若被告所稱：告訴人同意其
          持告訴人之信用卡刷卡消費來抵債屬實，則何以被告消費之金額竟逾越三
          萬五千元？且於其已先後消費共達三萬六千九百七十六元之後，因已達到
          刷卡抵債之目的，何以其仍繼續保有告訴人名義之信用卡，不將信用卡歸
          還告訴人（原審第一０一頁）？以上各節再再顯示告訴人所為指稱，方與
          事實相符，而被告上開所辯，與經驗或論理法則有所違背，不足採信。
　　　８、按偽造文書以無制作權之人冒用他人名義而制作文書，為其要件，此觀最
　　　　　高法院四十七年度台上字第二二六號判例自明。查告訴人固委任被告以伊
  　　　　之名義，向安泰銀行申辦並領取信用卡，惟並未授權被告使用該卡刷卡消
    　　　費，已如前述；且申辦信用卡與刷卡消費，客觀上顯屬兩事，亦無關連。
　　　　　參以被告於原審曾供稱：（問：你幫丁○○申請信用卡的用途？）是她自
  　　　　己要用那張信用卡，至於我拿去刷代書費，是附屬的用途云云，俱見被告
    　　　未經告訴人同意，擅自於信用卡背面「持卡人簽名欄」偽簽告訴人之署名
      　　，且先後多次冒用告訴人之名義刷卡消費，事證明確，被告難辭偽造文書
        　罪責，應無疑問。
（四）至於何以辦理上開桃園縣楊梅鎮○○段第二四九號土地應有部分過戶一節：
　　　１、被告雖辯稱：告訴人從八十八年到八十九年陸陸續續向其借錢，共五十幾
　　　　　萬元，所以告訴人自願將上開土地過戶給其，抵償伊先前欠其之五十幾萬
  　　　　元云云，並舉出證人戊○○、乙○○、甲○○為證。然此迭經告訴人否認
    　　　在卷，已如前述。且依被告所辯，告訴人向其之借款總額不下五十萬元，
      　　金額不低，時間又長達一年之久，然被告對上開借款迄今竟無法提出任何
        　憑據留存以實其說，甚且無法提出告訴人究先後於何時，向其借款若干等
          明細，顯有違常情。
      ２、雖被告陳稱若告訴人未同意其辦理上開土地之過戶，為何告訴人會提供印
          鑑證明給其云云；然查告訴人指述：被告當時說要替伊辦信用卡，其說辦
          信用卡需要印鑑證明，所以伊就去領出來交給其，伊不知道其卻拿去辦土
          地過戶，伊不清楚辦信用卡不用印鑑證明等語（原審卷第二十一頁、本院
          卷第五十九頁、第六十一頁、第六十二頁）。雖依目前銀行實務以觀，申
          辦信用卡實毋庸提出印鑑證明，然斟酌告訴人係七十一年九月一日生，有
          其
          不僅為告訴人之表姊，且在告訴人十八歲喪父時，為告訴人介紹彭淑美辦
          理遺產登記事宜，並好意為告訴人代墊代書費用，甚且告訴人為處理離婚
          事宜避居苗栗時，告訴人且曾同意被告為伊代辦信用卡，可見告訴人與被
          告當時相處甚稔，素有淵源。以此論之，告訴人基於情誼，未加深思即率
          爾聽信被告之言，將印鑑證明書交予被告，作為申辦信用卡之用，即不違
          常情。且參諸卷附安泰銀行信用部所檢送之上開信用卡申請相關資料，確
          見其內有告訴人之印鑑證明屬實（原審卷第三十八頁至第四十六頁），足
          見告訴人所稱非虛。
      ３、又查選任辯護人於本院審理時所詰：告訴人為申辦信用卡，究交付幾張印
          鑑證明予被告一節，告訴人答稱：因時隔已久，無法記憶云云（本院卷第
          六十一頁、第六十二頁），然觀之卷附印鑑登記證明申請書得知，被告於
          九十年十一月六日前去苗栗縣頭份鎮戶政事務所申領三份印鑑證明（原審
          第八十六頁）；又參之卷附申請信用卡相關資料中之告訴人印鑑證明（原
          審卷第四十六頁），與卷附被告持以委託代書彭淑美辦理上開第二四九號
          土地過戶之告訴人印鑑證明（原審卷第二十五頁），其上所載申請日期均
          為九十年十一月六日，足見告訴人乃於九十年十一月六日同時申請三張印
          鑑證明交予被告，應無疑義。且被告持用其中一張告訴人之印鑑證明以告
          訴人名義辦理信用卡，再持其另張告訴人之印鑑證明辦理上開第二四九號
          土地之移轉登記手續，應可認定。選任辯護人雖辯稱：卷附申請信用卡相
          關資料中之告訴人印鑑證明（原審卷第四十六頁），與卷附被告持以委託
          代書彭淑美辦理上開第二四九號土地過戶之告訴人印鑑證明（原審卷第二
          十五頁），其上所載申請日期均為九十年十一月六日，如告訴人僅同意提
          供印鑑證明予被告代為申辦信用卡之用，並未同意被告辦理上開土地之過
          戶，則告訴人僅需交付一張印鑑證明即可，殊無提供二張印鑑證明予被告
          之理，足見告訴人除有同意被告代為申辦信用卡之外，且同意被告辦理上
          開土地之過戶，被告所述遭被告矇騙，應屬虛構云云。但查坊間申辦信用
          卡，僅需提出國民
          ，本毋庸提出印鑑證明；然被告竟以申辦信用卡為由，誘使告訴人前去戶
          政事務所申請印鑑證明，被告居心即有可議。再查，參以被告於原審供稱
          ：被告在九十年十一月六日申請印鑑證明之前，即已同意將上開土地過戶
          給其抵債云云，然若該情屬實，告訴人既已同意將土地移轉過戶給被告以
          清償積欠被告之債務，則告訴人何須另同意被告代辦信用卡刷卡抵債？換
          言之，若被告於九十年十一月六日前去申請戶政事務所同時申領三張印鑑
　　　　　證明，並非因誤信被告之代為申辦信用卡之託辭，而係如同選任辯護人所
  　　　　稱：告訴人除有同意被告代辦信用卡之外，確實並有同意將上開第二四九
    　　　號土地之應有部分移轉過戶予被告，作為清償伊所積欠被告之債務屬實，
      　　則被告所稱告訴人積欠其先前所代墊之三萬五千元代書費用與遲遲無法償
        　還之五十餘萬元借款債務，既可透過將告訴人繼承取得之部分土地過戶予
          被告用以抵償之方式，同時一併加以解決，則告訴人何有必要申辦信用卡
          交由被告刷卡使用以抵債？
      ４、且查，若被告並無以申辦信用卡為幌子誘使涉世未深之告訴人前去戶政事
          務所辦理三張印鑑證明，否則告訴人焉知日後會將上開第二四九號土地過
          戶予被告，而於九十年十一月六日預先申領其餘二張印鑑證明備用？果被
          告於九十年十一月六日申領三張印鑑證明時，已有將前開土地過戶予被告
          以抵償被告所稱之五十餘萬元債務，則告訴人與被告何不同時一併清算處
          理該三萬五千元之代償費用，因此一次根本解決雙方之債權債務關係？且
          查告訴人斷無承擔高額之利息與遭被告刷爆卡之風險，大費周章申請信用
          卡交由被告使用以抵償該區區三萬五千元債務？
      ５、再查若被告所稱：被告同意將上開土地移轉過戶給其抵債云云，不僅迭為
          被告所否認，證人彭淑美亦證稱：辦理上開土地應有部分之過戶手續，完
          全是由被告與渠接洽，渠均未與告訴人碰面或聯絡上云云（偵查卷第四十
          三頁、原審卷第六十四頁、第六十五頁），且查如被告所稱確有其事，則
          被告與告訴人當會書立正式協議書或契約書（即土地登記實務所稱之「私
          契」）以昭慎重，或共同前去代書事務所共同表明委託之意思；然查於本
          案不僅被告無法提出任何書面文件為憑，又查承辦之代書彭淑美也證稱：
          是被告委託渠辦理的，沒有見到告訴人一起來，也無法連絡到告訴人云云
          ，凡此種種顯有違常情。
      ６、再查被告於受託代辦信用卡時，猶能找到告訴人，且除囑伊於申請書上簽
          名，且要伊前去戶政事務所申領印鑑證明作為申辦信用卡使用；但於辦理
          上開土地過戶時，被告卻無法找到告訴人出面立下任何字據或偕同一起前
          去代書事務所共同委託代書辦理，亦悖於常理。
      ７、另查被告自承：雖然告訴人總共積欠其五十幾萬元，旦其以每坪公告現值
          一萬六千元來計算右開第二四九號土地之應有部分之價值，算出來之價值
          只有四十幾萬元，其間差額就算了云云（原審第十八頁）。然查被告主動
          為告訴人代償彭淑美區區三萬五千元，其猶不甘損失，鋌而走險以上開冒
          名刷卡之方式尋求彌補，若其確有陸續借款予告訴人，先後共達五十幾萬
          元，其焉可能平白自認損失十餘萬元，輕率拋棄對告訴人之債權？被告於
          偵查中甚且陳稱：其有對告訴人說萬一其過世，其會將土地歸還給告訴人
          云云（偵查卷第五十四頁反面、第五十五頁正面）。若其所辯：告訴人同
          意將該土地過戶給其抵債屬實，衡情其焉須歸還該土地與告訴人？凡此足
          見被告所稱告訴人積欠其五十幾萬元，所以同意將該土地過戶給其云云，
          應非實在。
      ８、綜上所述，告訴人所稱伊乃遭到被告以申辦信用卡為由矇騙，方申領多張
          印鑑證明交予被告，被告竟挪用其中一張印鑑證明，擅自將上開土地辦理
          過戶至其名下云云，信而有徵，足堪採信。
（五）至於證人戊○○、乙○○雖均證稱：有陪同被告前往找過告訴人等語；然戊○○證稱：渠有看到被告拿一個信封給告訴人，不知道裡面是什麼等語（原審第
      七十頁），乙○○則證稱：彼在車上，沒有看到被告與告訴人在做什麼等語（
      原審第七十頁），均無法佐證被告所辯：其借款五十餘萬元給被告云云屬實。
      且查告訴人於本院審理時坦承戊○○有陪同被告前去伊當時工作之加油站找伊
      ，且被告有拿一個信封袋給伊，但信封袋裡面是裝伊之國民
      非裝金錢云云；茲查一般金錢借貸之雙方，無論彼此間關係之親疏遠近，通常
      會當面點清金錢，避免因雙方對於借貸金錢數目之認知有所誤差滋生糾紛，然
      查證人戊○○、乙○○竟均證稱：雖曾陪同被告去找告訴人，但沒有看到被告
      與告訴人在做什麼云云，足見被告所稱當時是去拿錢去借給被告云云，並非足
      採。
（六）被告於本案辯論終結後之九十三年十二月三日，始具狀提出伊之桃園縣平鎮市
      農會之活儲存款存摺影本及明細表到院，作為其有陸續借款予告訴人之證據。
      經查，依照被告所提出之上開證據，雖然可見被告自八十七年十二月一日起至
      八十八年五月二十一日止，先後曾以現金方式提款一萬元至五萬元，次數多達
      十次；然查被告於原審九十三年四月三十日訊問時供稱：其自八十八年左右開
      始借錢給告訴人，借到八十九年，詳細月份不記得了，每次借款之數目不定，
      有時五萬元，有時七萬元不一云云（原審第十九頁、第一０一頁）。綜上，被
      告所補充提出之證據，不論其提款之時間或每次提款之金額，均與其於原審所
      為之供述完全無法吻合，自難認定為對其有利之證據。至於被告所聲請傳訊之
      證人甲○○，經本院合法傳喚未於審理期日到庭；然查本院認被告犯罪事證已
      臻明確，甲○○是否到庭，與被告是否應成立犯罪，並不生何影響，附此敘明
      。
（七）綜上所述，本件事證明確，被告犯行已堪認定，應依法論科。
三、查被告未經告訴人之同意，在信用卡後偽簽告訴人之署名，並多次持卡盜刷，詐
    取商家財物之所為，核係犯刑法第二百十六條、第二百十條之行使偽造私文書罪
    ，及同法第三百三十九條第一項之詐欺取財罪。至擅自將告訴人所有之土地應有
    部分，過戶至其名下之所為，則係犯刑法第二百十四條之使公務員登載不實罪，
    及同法第二百十六條、第二百十條之行使偽造私文書罪。被告在「土地過戶登記
    申請書」及「土地買賣契約書」上盜用丁○○印章，及於信用卡背面「持卡人簽
    名欄」偽簽告訴人之署名，與先後多次在簽帳單上偽簽告訴人署名之行為，分別
    為偽造私文書之階段行為，而偽造私文書之低度行為則為行使之高度行為所吸收
    ，均不另論罪。被告利用不知情之代書彭淑美，在「土地過戶登記申請書」及「
    土地買賣契約書」上盜用告訴人印章，並持向地政機關辦理土地所有權移轉登記
    ，為間接正犯。茲查被告在信用卡後偽簽告訴人署名後，再多次以盜刷告訴人信
    用卡之方式，詐取特約商店財物，另冒用告訴人名義，將告訴人之土地應有部分
    過戶，其上開所犯之行使偽造私文書、詐欺取財犯行，時間均緊接，所犯分別為
    構成要件相同罪名，而其未經告訴人同意，盜刷信用卡與擅自過戶土地應有部分
    之犯罪手法雖有不同，然係利用同一機會，一次向告訴人索得所需證件、文書後
    ，分別申辦信用卡及辦理土地應有部分過戶，可見被告自始具有概括犯意，應為
    連續犯，依刑法第五十六條規定各以一罪論，並均加重其刑。被告所犯上開連續
    行使偽造私文書、連續詐欺取財及使公務員登載不實罪數罪間，分別有方法結果
    之牽連關係，應依刑法第五十五條規定，均從一重之連續行使偽造私文書罪處斷
    。
四、原審對於被告予以論罪科刑，固非無見。惟查被告冒用告訴人之名義，擅自持告
    訴人之信用卡刷卡消費，不僅足生損害於告訴人與如附表所示之特約商店，並且
    足生損害於發卡銀行即安泰銀行，至為顯然；但原審判決於事實欄漏未載述被告
    上揭犯行同時足生損害於安泰銀行，應有違誤。次查被告未經告訴人之同意，擅
    自在上開信用卡背面「持卡人簽名欄」偽簽告訴人之署名，被告此舉合於刑法偽
    造署押之構成要件，僅因該偽造署押犯行為偽造私文書犯行之階段行為，而偽造
    私文書之低度行為復為行使偽造私文書之高度行為所吸收，均不論罪；但原審判
    決於理由欄二並未論述被告未經告訴人之同意，擅自在上開信用卡背面「持卡人
    簽名欄」偽簽告訴人之署名，應合於刑法偽造署押之構成要件云云，亦有未洽。
　　再查未扣案如附表所示偽造「丁○○」名義之簽帳單顧客收執聯均為被告所有，
　  且係供其犯罪所得之物，應依刑法第三十八條第一項第三款規定沒收；然原審為
    認該簽帳單顧客收執聯為被告所有因犯罪所用之物，並非正確。綜上，被告猶執
    陳詞上訴否認犯罪，雖無理由；然原審判決既有上開可議之處，仍屬無可維持，
    應由本院加以撤銷改判。爰審酌被告素行不佳，曾有妨害自由等犯罪前科，此有
    本院被告全國前案紀錄表、台灣桃園地方法院檢察署刑案資料查註紀錄表各一份
    在卷可稽，與告訴人為表姊妹關係，竟利用告訴人年輕識淺，家中有變之際，以
    上開不法手段，不僅盜刷告訴人之信用卡，甚而覬覦告訴人所繼承之遺產土地持
    分，不免有愧於二人親戚情誼，不論犯罪動機、手段皆有可議，告訴人所受之損
    害，及被告犯後猶飾詞否認犯行等一切情狀，量處如主文所示之刑，並諭知易科
    罰金之折算標準，以示懲儆。
五、未扣案如附表所示偽造「丁○○」名義之簽帳單顧客收執聯均為被告所有，且係
    供其犯罪所得之物，雖未扣案，然並無證據證明業已滅失，依刑法第三十八條第
    一項第三款規定沒收；其上偽造之「丁○○」署押已隨之沒收在內，不另諭知沒
    收。上開偽造簽帳單之特約商店存根聯已因交易發生日期過久，未能留存，有安
    泰銀行前揭覆函可稽（偵查卷第五十九頁），信用卡則已遭被告撕毀丟棄，此經
    告訴人陳明在卷（原審第六十一頁），足認上開簽帳單上及信用卡背面偽造之「
    丁○○」署名均已隨之滅失，不復存在，故不再宣告沒收。另被告利用不知情之
    彭淑美，在土地過戶申請書、土地買賣契約書上盜用之「丁○○」印文，因係真
    正並非偽造，且該印文已隨申請書等文件交付地政機關，並非被告所有，亦不予
    沒收。
六、據上論斷，應依刑事訴訟法第三百六十九條第一項前段、第三百六十四條、第二
    百九十九條第一項前段，刑法第五十六條、第二百十四條、第二百十六條、第二
    百十條、第三百三十九條第一項、第五十五條、第四十一條第一項前段、第三十
    八條第一項第三款，罰金罰鍰提高標準條例第一條前段、第二條，判決如主文。
本案經檢察官陳玉珍到庭執行職務。
中　　　華　　　民　　　國　　九十三　　年　　 十二　　　月　　十四　　日
                              臺灣高等法院刑事第九庭
                                  審判長法  官　李　文　成
                                        法  官　王　復　生
                                        法  官　周　盈　文
右正本證明與原本無異。
如不服本判決，應於收受送達後十日內向本院提出上訴書狀，其未敘述上訴之理由者
並得於提起上訴後十日內向本院補提理由書（均須按他造當事人之人數附繕本）。
                                        書記官　余　姿　慧
中　　　華　　　民　　　國　　九十三　　年　　 十二　　　月　　十四　　日
附錄：本案論罪科刑法條全文
中華民國刑法第二百十條
偽造、變造私文書，足以生損害於公眾或他人者，處五年以下有期徒刑。
中華民國刑法第二百十四條
明知為不實之事項，而使公務員登載於職務上所掌之公文書，足以生損害於公眾或他
人者，處三年以下有期徒刑、拘役或五百元以下罰金。
中華民國刑法第二百十六條
行使第二百十條至第二百十五條之文書者，依偽造、變造文書或登載不實事項或使登
載不實事項之規定處斷。
中華民國刑法第三百三十九條第一項
意圖為自己或第三人不法之所有，以詐術使人將本人或第三人之物交付者，處五年以
下有期徒刑、拘役或科或併科一千元以下罰金。
以前項方法得財產上不法之利益或使第三人得之者，亦同。
前二項之未遂犯罰之。
